【裁判字號】    89,易,621
【裁判日期】    891103
【裁判案由】    偽造文書
【裁判全文】
臺灣基隆地方法院刑事判決                          八十九年度易字第六二一號
    公  訴  人  臺灣基隆地方法院檢察署檢察官
    被      告  甲○○
右列被告因偽造文書案件，經檢察官提起公訴（八十九年度偵字第一五四七號），本
院判決如左：
    主  文
甲○○共同明知為不實之事項，而使公務員登載於職務上所掌之公文書，足以生損害
於公眾，處拘役參拾日，如易科罰金以參佰元折算壹日，緩刑貳年。
    事  實
一、甲○○因欲取得普通小客車駕駛執照，於民國八十八年十二月十六日至基隆市七
    堵區臺北區監理所基隆監理站辦理學習駕駛證及體格檢查，該監理站於同日即核
    發管轄編號省學駕000000000000號中華民國小型汽車學習駕駛證乙
    枚予甲○○，甲○○走出該監理站時，有一名年籍、姓名不詳之成年男子（以下
    簡稱某甲）向其搭訕，稱只要支付新台幣（下同）二萬元之代價，不用參加考試
    （交通規則測驗）、路試即可取得駕駛執照，甲○○為求順利取得普通小客車駕
    駛執照，遂將身分證正本、學習駕駛證正本、相片、體檢卡等交付予某甲，與某
    甲基於共同犯意之聯絡，委請某甲指使他人參加普通小型車筆試及路試，以取得
    自用小客車駕駛執照，而某甲則與另名年籍、姓名不詳之成年男子（以下簡稱某
    乙）基於犯意聯絡，由該不詳姓名之人於不詳時間，在不詳地點，將前揭學習駕
    駛證上之甲○○照片撕下，貼上某乙之相片，並將該學習駕駛證上之發證日期變
    造為八十七年十二月十六日，以符合道路交通安全規則第六十條第一項第三款第
    二目規定之「應考小型車普通駕駛執照者，須有學習駕駛三個月以上之經歷」之
    條件限制，再由某乙於八十八年十二月二十四日，先至臺灣省公路局高雄區監理
    所臺東監理站委託代辦體檢之臺東天主教聖母醫院辦理體檢，以甲○○之名義在
    「普通汽車駕駛執照登記書」上填寫個人資料，黏貼某乙之照片，再由不知情之
    該醫院醫師（非公務員）將某乙之體檢、體能檢查結果（合格）登載在該「普通
    汽車駕駛執照登記書」上之體檢結果欄上，再由某乙於同日持前開「普通汽車駕
    駛執照登記書」及變造之學習駕駛證等資料至臺東監理站冒充為甲○○名報考筆
    試及路試而加行使之，經評定筆試成績一百分，路試成績八十二分，而通過考試
    ，使承辦之公務員將甲○○筆試及路試及格之不實事項登載於其職務上所掌之「
    筆路試考驗記錄清冊」等公文書上，而該監理所辦理該項業務之公務人員因疏於
    核對實際應考者與照片上之人並不相符，而核發上黏貼有甲○○照片之甲○○名
    義之中華民國交通部制發汽車駕駛執照乙枚（管轄編號：0000000000
    00），足以生損害於國家監理業務管理之正確性，嗣再由某甲在基隆監理站前
    將前開駕駛執照、身分證、體檢卡等交付予甲○○，甲○○則交付某甲二萬元做
    為報酬。嗣因臺灣省公路局高雄區監理所臺東監理站發現甲○○取得學習駕駛證
    尚未滿三個月，卻報考普通小型車駕駛執照，追查之下而查悉前情（該枚駕駛執
    照業經臺東監理站依規定註銷）。
二、案經臺灣省公路局高雄區監理所臺東監理站函送基隆市警察局第四分局報請台灣
    基隆地方法院檢察署檢察官偵查起訴。
    理  由
一、右開事實，迭經被告甲○○在偵審中供證不諱，並有普通汽車駕駛執照登記書、
    學習駕駛證、筆路試考驗記錄清冊、汽車駕駛人每日新增報表、公路監理資訊系
    統－汽車學習駕駛證申請螢幕列印資料、駕駛執照影本各一份附卷可稽，足認被
    告自白與事實相符，其犯罪之事證明確，犯行自堪認定，應依法論科。
二、核被告甲○○與他人共謀將其學習駕駛執照上所貼本人照片更換，並由他人持以
    冒名參加筆試及路試而行使，使監理單位不知情之公務員誤為係被告甲○○本人
    報考，而將甲○○考試及格分數之不實事項登載於職務上所掌之考驗記錄清冊（
    公文書）之行為，係犯刑法第二百十六條、第二百十二條之行使變造特種文書罪
    及第二百十四條之行使使公務員登載不實文書罪 (使公務員登載不實部分時效已
    完成）。且其與成年人某甲基於犯意聯絡，而推由某甲另覓亦有犯意聯絡之成年
    人某乙實施上開犯行，應論以同謀之共同正犯。又其變造特種文書之低度行為為
    行使之高度行為所吸收，不另論罪。且其所犯前述二罪名間有方法結果之牽連關
    係，應依刑法第五十五條規定從一重之使公務員登載不實罪論處。審酌被告係因
    一時貪圖方便而失慮觸法，犯罪之情節尚非嚴重，而犯罪後亦坦承犯行，態度良
    好等一切情狀，量處如主文所示之刑，並諭知易科罰金之折算標準。又查被告未
    曾受有期徒刑以上刑之宣告，有臺灣基隆地方法院檢察署刑案資料查註紀錄表一
    紙可按，與刑法第七十四條第一款之規定相符，其因一時失慮觸法，犯後深知悔
    悟，又有正當職業，經此教訓，當知警惕，無再犯之虞。本院因認對被告所處宣
    告刑以暫不執行為適當，併予宣告緩刑二年，以啟自新。扣案之甲○○學習駕駛
    證連同其上換貼不詳姓名男子之照片一紙已於他人冒名考照時持以行使，為監理
    單位收回，而核發普通小客車駕駛執照，則上開學習駕駛證及照片均已非被告或
    共同正犯所有之物，與刑法第三十八條第一項第三款之規定不符，不應宣告沒收
    ，併予敘明。
三、據上論斷，應依刑事訴訟法第二百九十九條第一項前段、刑法第二十八條、第二
    百十六條、第二百十二條、第二百十四條、第五十五條、第四十一條、第七十四
    條第一款、罰金罰鍰提高標準條例第一條前段、第二條，判決如主文。
本案經檢察官周啟勇到庭執行職務。
中    華    民    國      八十九    年    十一      月      三          日
                                臺灣基隆地方法院刑事第二庭
                                    法  官  黃  麟  倫
右正本證明與原本無異。
對於本件判決如有不服，應於收受送達後十日內，向本院提出上訴書狀，上訴於臺灣
高等法院，並按他造當事人之人數附具繕本。
                                    書記官  李  建  霆
中    華    民    國      八十九    年    十一      月      三          日
附錄本案論罪法條全文
刑法第二百十二條
偽造、變造護照、旅券、免許證、特許證及關於品行、能力、服務或其他相類之證書
、介紹書，足以生損害於公眾或他人者，處一年以下有期徒刑，拘役或三百元以下罰
金。
刑法第二百十四條
明知為不實之事項，而使公務員登載於職務上所掌之公文書，足以生損害於公眾或他
人者，處三年以下有期徒刑、拘役或五百元以下罰金。
刑法第二百十六條
行使第二百十條至第二百十五條之文書者，依偽造、變造文書或登載不實事項或使登
載不實事項之規定處斷。


司法院資訊處製作；財團法人民間司法改革基金會備份。
